【裁判字號】    99,重勞上,8
【裁判日期】    990824
【裁判案由】    給付費用
【裁判全文】
臺灣高等法院民事判決                 99年度重勞上字第8號
上  訴  人  甲○○
訴訟代理人  劉惠利律師
複 代理 人  丙○○
被 上訴 人  保誠人壽保險股份有限公司
法定代理人  乙○○
訴訟代理人  林峻立律師
            王聖舜律師
            趙相文律師
上列當事人間請求給付費用事件，上訴人對於中華民國99年1月
13日臺灣臺北地方法院98年度重勞訴字第23號第一審判決提起上
訴，本院於99年8月10日言詞辯論終結，判決如下：
    主  文
上訴駁回。
第二審訴訟費用由上訴人負擔。
    事實及理由
一、上訴人主張：伊於民國89年7月進入被上訴人服務，先後擔
    任被上訴人總公司保戶服務部兼收費部主管及台中分公司負
    責人，於90年5月完成主要售後服務資訊系統更新，為被上
    訴人投資型商品領先同業商機及傳統壽險商品多元發展之售
    後服務打下穩定基礎，並於94年獲得保戶服務卓越獎。被上
    訴人總公司董事長為酬謝伊對公司成立第一年即加入經營團
    隊在建制保戶服務系統方面所付出之特別貢獻，同年以台北
    8支郵局第415號存證信函（下稱系爭存證信函）同意伊自離
    職日起算30日內，被上訴人應給付伊英鎊50萬元作為安家補
    償費，且每逾1日起應加計按年利率10%之利息。詎伊於98年
    6月19日以電子郵件向被上訴人之薪資福利暨招募部協理葉
    銘璋提出請求，未獲給付。爰依約求為命：被上訴人應給付
    上訴人新臺幣（下同）2673萬5000元（依98年7月17日英鎊
    與新臺幣之兌換率1：53.47計）本息之判決（原審為上訴人
    敗訴判決）。上訴聲明：(一)原判決廢棄。(二)被上訴人應給付
    上訴人2673萬5000元，及自98年7月20日起至清償日止按年
    息10%計算之利息。
二、被上訴人則以：系爭存證信函並非伊所投寄，系爭存證信函
    上之印文與被上訴人公司之印章並不符合，且系爭存證信函
    係由位於臺北市○○○路○段1號之台北8支郵局郵寄，而伊
    公司設址於臺北市○○○路○段550號12樓，兩者並無地緣關
    係；系爭存證信函若係由伊所郵寄，何以未在伊所在地之郵
    局投郵？上訴人自應先證明系爭存證信函係出自伊之意思表
    示並由伊所郵寄。又上訴人係於89年7月3日任職，於98年6
    月19日離職，離職時任臺中客戶服務資深經理。系爭存證信
    函所載日期為94年9月9日，當時上訴人僅任職5年，且上訴
    人不具壽險公司之總經理、資深合夥律師等身分，則上訴人
    引用報章雜誌所載伊公司前總經理96年之收入及全球、國際
    紐約人壽總經理97年之收入，以及報載外商投資基金管理公
    司之挖角年薪，以為其請求「離職後」給付之比較，顯屬無
    據。況上訴人於94年之年薪低於97年之年薪，且系爭存證信
    函之內容係記載伊公司同意對任職僅5年之員工於其離職後
    給付十數年、高達數千萬元之薪資，甚至還有每逾1日按年
    利率10%即每年5萬英鎊之利息，殊不符經驗法則等語置辯。
    答辯聲明：上訴駁回。
三、上訴人主張被上訴人同意其自公司離職日起算30日內應給付
    其英鎊50萬元本息等情，無非以其提出系爭存證信函為惟一
    之論據（見原審卷第7頁）。然其文書之形式真正及實質證
    明力，均為被上訴人所否認。
四、按私文書應由舉證人證其真正，但他造於真正不爭執者，不
    在此限。私文書經本人或其代理人簽名、畫押、蓋章或按指
    印者或有法院或公證人之認證者，推定為真正。民事訴訟法
    第357條、第358條分別規定甚明。又民事訴訟法第358條關
    於私文書經本人或其代理人簽名、畫押、蓋章或按指印者，
    推定為真正之規定，須其簽名、畫押、蓋章或按指印係本人
    或其代理人為之，在當事人間已無爭執或經舉證人證明者，
    始得適用，最高法院28年度上字第10號著有判例可資參照。
    系爭存證信函形式真正既經被上訴人否認，依前揭說明，上
    訴人自應就系爭存證信函係由被上訴人所制作之事實，負舉
    證責任。惟查系爭存證信函之信封，已無法檢出，為上訴人
    自陳在卷（本院卷第61頁），系爭存證信函之形式上寄件人
    地址為台北市○○○路○段550號12樓，而受理投遞之郵局為
    台北8支郵局（原名台北復興橋郵局），該郵局地點位在台
    北市○○○路○段1號，有中華郵政全球資訊網可考（見原審
    卷第32頁），二者毫無任何地緣關係；經本院函請台北8支
    郵局即台北復興橋郵局提供94年度存證信函登記簿供參，據
    其函覆該局94年度之存證信函登記簿已逾保存年限（3年）
    ，檔案業已按章銷毀等旨（本院卷第100頁），無從查考。
    是系爭存證信函是否確由被上訴人所投郵寄出，尚滋疑義。
    又系爭存證信函之被上訴人公司及其法定代理人鮑德安之印
    文，與兩造分別提出之被上訴人公司變更登記表上之被上訴
    人公司及鮑德安之印文顯不相符，此有公司變更登記表影本
    2紙在卷可稽（見原審卷第11、84頁）；且經本院依上訴人
    聲請函請中國人壽保險股份有限公司請其檢送被上訴人公司
    與中國人壽保險股份有限公司合併時，所承接被上訴人公司
    於94年7月至9月底止對其公司業務主管通知解職所寄出之存
    證信函2件，各存證信函之被上訴人公司章（俗稱大章）亦
    與系爭存證信函上之被上訴人公司不符，而與被上訴人公司
    變更登記表上之被上訴人公司相符（本院卷第103-105頁）
    。上訴人提出被上訴人公司之「印信管理辦法」及「業務系
    統暨業務行政系統作業授權辦法」，均無法為有利於上訴人
    之認定；上訴人復未能提出其他證據足以證明系爭存證信函
    上之被上訴人公司及其法定代理人鮑德安之印文之真正，亦
    難認系爭存證信函係被上訴人所制作。是系爭存證信函無法
    憑以認定係出自被上訴人公司之意思表示，亦無法證明係被
    上訴人所郵寄者。即無法證明被上訴人同意給付上訴人離職
    後之安家補償費。則上訴人據以請求被上訴人給付安家補償
    費，自無可採。
五、綜上所述，上訴人依契約之法律關係，請求被上訴人應給付
    上訴人2673萬5000元本息，自屬無據，不應准許。原審為上
    訴人敗訴之判決，並無不合。上訴論旨，指摘原判決不當，
    求予廢棄改判，為無理由，應予駁回。
六、本件事證已臻明確，兩造其餘攻擊防禦及未經援用之證據，
    經審酌後核與判決結果不生影響，爰不一一論述，附此敘明
    。上訴人雖聲請傳訊證人即台北8支郵局之職員江受惠、林
    素慎，認為證人可資證明寄件人文件是否用印完整及收件人
    與收件人之地址與回執之記載是否正確等情，惟本件兩造爭
    執在於系爭存證信函是否為被上訴人所製作並投遞，即系爭
    存證信函是否為被上訴之意思表示並由被上訴人郵寄；而依
    郵務營業規章，郵局對於寄件人所交寄之存證信函，並無權
    審查寄件人就其交寄之信件是否有制作權；郵局之職員亦無
    權就寄件人所交寄之存證信函內印文查核比對是否為該寄件
    人或文書制作人之印章；自無傳訊必要，併此敘明。
七、據上論結，本件上訴為無理由，依民事訴訟法第449條第1項
    、第78條，判決如主文。
中    華    民    國    99    年    8    月    24    日
                  勞工法庭
                        審判長法  官  黃豐澤
                              法  官  鄭純惠
                              法  官  吳謀焰
正本係照原本作成。
如不服本判決，應於收受送達後20日內向本院提出上訴書狀，其
未表明上訴理由者，應於提出上訴後20日內向本院補提理由書狀
（均須按他造當事人之人數附繕本）上訴時應提出委任律師或具
有律師資格之人之委任狀；委任有律師資格者，另應附具律師資
格證書及釋明委任人與受任人有民事訴訟法第466條之1第1項但
書或第2項（詳附註）所定關係之釋明文書影本。如委任律師提
起上訴者，應一併繳納上訴審裁判費。
中    華    民    國    99    年    8     月    24    日
                              書記官  鄭淑昀
附註：
民事訴訟法第466條之1（第1項、第2項）：
對於第二審判決上訴，上訴人應委任律師為訴訟代理人。但上訴
人或其他法定代理人具有律師資格者，不在此限。
上訴人之配偶、三親等內之血親、二親等內之姻親，或上訴人為
法人、中央或地方機關時，其所屬專任人員具有律師資格並經法
院認為適當者，亦得為第三審訴訟代理人。

司法院資訊處製作；財團法人民間司法改革基金會備份。
